---
title: "Calidad de café"
author: "Mónica Ruiz Umaña"
format: 
  html: 
    toc: true
    theme: "lux"
    language: es
---
# INTRODUCCIÓN
En el siguiente documento se muestran datos relacionados a la calidad del café en distintos países del mundo. Se cuenta con una serie de estadísticas que son las variables para determinar la calidad del café, como: la altura de las cosechas, puntajes totales de la producción, variedad, certificación, entre otros. 

Las tablas y las estadísticas son extraídas de El Coffe Quality Institute (CQI).Los datos se encuentran en la siguiente direción: https://github.com/fatih-boyar/coffee-quality-data-CQI. Gracias a esta información obtenida se relizaron 3 gráficos: un gráfico de barras, otro de dispersión y por último uno de cajas. 

# CARGA DE DATOS

```{r}
#| label: carga-datos
#| warning: false
#| code-fold: true
#| menssage: false
library(tidyverse)
library(plotly)
library(DT)
library(gapminder)
# Carga de ggthemes
library(ggthemes)
# Carga de hbrthemes
library(hrbrthemes)
library(readr)
library(ggplot2)
library(cowplot)
```

# TABLA DE DATOS
```{r}
#| label: tabla-datos
#| warning: false
#| code-fold: true
#| message: false

tabla_cafe <- "https://raw.githubusercontent.com/gf0604-procesamientodatosgeograficos/2023-i/main/datos/cqi/coffee-quality.csv"
datos_cafe <- read.csv(tabla_cafe)


datatable(datos_cafe[, c(
  "Country_of_Origin", 
  "Variety", 
  "Color", 
  "Altitude", 
  "Total_Cup_Points")],
  options = list(pageLength = 5,
                 lengthMenu = c(5, 25, 50)),
  rownames = FALSE)

```


# GRÁFICOS ESTADÍSTICOS

## Histograma

```{r}
#| label: histograma
#| warning: false
#| code-fold: true
#| message: false 
histograma_cafe <-
  ggplot(datos_cafe, aes(x = Total_Cup_Points)) +
  geom_histogram(
    aes(
      text = paste0(
        "Ditribución", round(after_stat(x), 2), "\n",
        "Frecuencia: ", after_stat(count)
      ),
      y = after_stat(density) 
    ),
    bins = 10
  ) +
  geom_density() +
  scale_y_continuous(labels = scales::label_comma()) + 
  ggtitle("Distribución del Puntaje Total") +
  xlab("Total") +
  ylab("Frecuencia") +
  labs(subtitle = "Datos de Coffee Quality Institute (CQI)", caption = "Fuente: Fatih Boyar") +
  theme_gray()

# Plotly
ggplotly(histograma_cafe, tooltip = "text") |>
  config(locale = 'es')
```

## Gráfico de dispersión

```{r}
#| label: dispersión
#| warning: false
#| code-fold: true
#| message: false
grafico_dispersion_cafe <-
  ggplot(datos_cafe, aes(x = Altitude, y = Total_Cup_Points)) +
  geom_point(aes(
    text = paste0(
      "País: ", Country_of_Origin, "\n",
      "Altitud", round(Altitude, 2), "\n",
        "Puntaje Total", round(Total_Cup_Points, 2), "\n"
    )
  )) +
  geom_smooth(method = "lm") +
  ggtitle("Puntaje Total vrs Altitud") +
  xlab("Altitud") +
  ylab("Puntaje Total") +
  labs(caption = "Fuente: Fatih Boyar") +
  theme_gray()  

# Plotly
ggplotly(grafico_dispersion_cafe, tooltip = "text") |>
  config(locale = 'es')
```

## Gráfico de caja
```{r}
#| label: gráfico_caja
#| warning: false
#| code-fold: true
#| message: false
# Gráfico de caja de Puntaje total por color
grafico_caja_cafe <-
  ggplot(datos_cafe, aes(x = Color, y = Total_Cup_Points)) +
  geom_boxplot() +
  ggtitle("Estadísticas de Puntaje Total por Color") +
  xlab("Color") +
  ylab("Puntaje Total") +
  labs(subtitle = "Datos de Coffee Quality Institute (CQI)", caption = "Fuente: Fatih Boyar") +
  theme_gray()

# Gráfico de caja plotly
ggplotly(grafico_caja_cafe) |> 
  config(locale = 'es')
```

